【裁判字號】    98,訴,1303
【裁判日期】    980716
【裁判案由】    毒品危害防制條例
【裁判全文】
臺灣臺中地方法院刑事判決              98年度訴字第1303號
公  訴  人  臺灣臺中地方法院檢察署檢察官
被      告  乙○○
                    (現另案於臺灣臺中監獄臺中分監執行中)
上列被告因施用毒品案件，經檢察官提起公訴 (98年度毒偵字第
954號)，被告於本院準備程序進行中就被訴事實為有罪之陳述，
經本院合議庭裁定由受命法官獨任進行簡式審判程序，判決如下
：
    主  文
乙○○施用第一級毒品，累犯，處有期徒刑玖月，扣案之第一級
毒品海洛因壹包（驗餘淨重零點零捌陸參公克）沒收銷燬之。
    犯罪事實及理由
一、犯罪事實：
(一)乙○○前於民國87年間因施用毒品案件，經本院裁定送觀察
    、勒戒後，認無繼續施用毒品之傾向，於87年10月28日執行
    完畢釋放，並由臺灣臺中地方法院檢察署檢察官以87年度毒
    偵字第7973號為不起訴處分確定在案；又於91年間因施用毒
    品案件，經本院裁定送觀察、勒戒後，認有繼續施用毒品之
    傾向，經同署檢察官聲請強制戒治並提起公訴，強制戒治部
    分，經本院裁定送戒治處所施以強制戒治後，因法律修正報
    結於93年1月9日釋放出所；所涉刑案部分，經本院以92年度
    訴字第870號判處有期徒刑7月確定，後依中華民國九十六年
    罪犯減刑條例減為有期徒刑3月又15日，與前犯搶奪案件(經
    臺灣高等法院臺中分院以91年度上訴字第1483號判處有期徒
    刑2年確定)接續執行，於96年12月31日假釋交付保護管束，
    於97年6月4日保護管束期滿未經撤銷假釋，所餘刑期視為執
    行完畢；又於97年間因施用毒品案件，經本院以98年度訴字
    第211號判處有期徒刑9月確定，現正執行中 (此部分不構成
    累犯)。仍不知悔改，無法戒除毒癮，復基於施用第一級毒
    品海洛因之犯意，於98年2月24日上午10時許，在其位於臺
    中市○區○○里○○路178巷6號住處內，以將海洛因摻水稀
    釋後，再以針筒注射入人體之方式，施用第一級毒品海洛因
    1次。嗣於同日下午3時40分許，在臺中市○區○○街與大誠
    街口，因形跡可疑，為警攔檢盤查查獲，並當場扣得其所有
    海洛因1小包(送驗數量0.0927公克，驗餘數量淨重0.0863公
    克)。同日下午4時5分許經其同意採集其尿液送驗，結果呈
    現嗎啡(海洛因進入人體後水解之反應)陽性反應，始查獲上
    情。
(二)案經臺中市警察局第二分局報請臺灣臺中地方法院檢察署檢
    察官偵查起訴。
二、理由：
(一)本案被告乙○○所犯係死刑、無期徒刑、最輕本刑為3年以
    上有期徒刑以外之罪，被告於準備程序中就被訴事實為有罪
    之陳述，經告知簡式審判程序之旨，並聽取公訴人及被告之
    意見後，本院合議庭認為適宜而依刑事訴訟法第273條之1第
    1項規定，裁定由受命法官獨任進行簡式審判程序，且依同
    法第273條之2、第159條第2項之規定，不適用傳聞法則有關
    限制證據能力之相關規定，合先敘明。
(二)據以論罪之證據名稱：
    1.被告乙○○於警詢、偵訊及本院審理時之自白。
    2.刑案現場測繪圖、警員職務報告、臺中縣警察局第二分局
      搜索扣押筆錄、扣押物品目錄表、採集尿液鑑定同意書、
      委託鑑驗代號與真實姓名對照表、中山醫學大學附設醫院
      檢驗科藥物檢測中心尿液檢驗報告各1紙、照片2張。
    3.扣案之第一級毒品海洛因1小包 (驗餘淨重0.0863公克)及
      行政院衛生署草屯療養院98年3月11日草療鑑字第0980300
      066號鑑定書1紙。
    4.臺灣臺中地方法院檢察署刑案資料查註紀錄表、臺灣高等
      法院被告前案紀錄表各1份。
    5.綜上各節相互佐證，被告自白核與事實相符，應堪採信，
      本案事證明確，被告犯行堪以認定，應予依法論科。
(三)論罪與量刑：
    1.按施用第一、二級毒品為犯罪行為，毒品危害防制條例第
      10條定有處罰明文。故施用第一、二級毒品者，依前揭規
      定本應科以刑罰。惟基於刑事政策，對合於一定條件之施
      用者，則依同條例第20條、第23條之規定，施以觀察、勒
      戒及強制戒治之保安處分。又毒品危害防制條例於92年7
      月9日修正公布，自93年1月9日施行，其中第20條、第23
      條將施用毒品之刑事處遇程序，區分為「初犯」及「五年
      內再犯」、「五年後再犯」。依其立法理由之說明：「初
      犯」，經觀察、勒戒或強制戒治後，應為不起訴處分或不
      付審理之裁定；經觀察、勒戒或強制戒治執行完畢釋放後
      ，「五年內再犯」者，因其再犯率甚高，原實施之觀察、
      勒戒及強制戒治既已無法收其實效，爰依法追訴或裁定交
      付審理。至於經觀察、勒戒或強制戒治執行完畢釋放後，
      「五年後再犯」者，前所實施之觀察、勒戒或強制戒治已
      足以遮斷其施用毒品之毒癮，為期自新及協助其斷除毒癮
      ，仍適用「初犯」規定，先經觀察、勒戒或強制戒治之程
      序。從而依修正後之規定，僅限於「初犯」及「五年後再
      犯」2種情形，始應先經觀察、勒戒或強制戒治程序。倘
      被告於五年內已再犯，經依法追訴處罰，縱其第3次(或第
      3次以上)再度施用毒品之時間，在初犯經觀察、勒戒或強
      制戒治執行完畢釋放五年以後，已不合於「五年後再犯」
      之規定，且因已於「五年內再犯」，顯見其再犯率甚高，
      原實施觀察、勒戒或強制戒治，已無法收其實效，即應依
      該條例第10條處罰(最高法院97年度第5次刑事庭會議決議
      參照)。被告乙○○前因施用毒品案件，先後於87年10月
      28日觀察勒戒、93年1月9日強制戒治執行完畢釋放，已如
      前述，本次公訴人起訴被告施用毒品之犯行係於98年2月2
      4日，雖距離前述觀察勒戒執行完畢釋放日已逾5年，然被
      告於前述觀察勒戒執行完畢釋放日後5年內即曾因再犯施
      用毒品案件，先後經本院以92年度訴字第870號、98年度
      訴字第211號判決分別判處罪刑確定，揆諸前開說明，公
      訴人就被告本案施用毒品之犯行提起公訴，核無違誤，自
      應由本院依法判決。
    2.按海洛因為毒品危害防制條例第2條第2項第1款所明定之
      第一級毒品。核被告乙○○所為，係犯毒品危害防制條例
      第10條第1項之施用第一級毒品罪。被告為供已施用而於
      施用前持有第一級毒品之低度行為，為其施用之高度行為
      所吸收，不另論罪。
    3.查被告有如犯罪事實欄所載論罪科刑執行情形，有卷附臺
      灣高等法院被告前案紀錄表1份可按，其受有期徒刑執行
      完畢後5年以內再故意犯本案法定刑為有期徒刑之罪，為
      累犯，應依刑法第47條第1項規定加重其刑。
    4.爰審酌被告前經觀察、勒戒、強制戒治之執行，仍未能戒
      斷其施用毒品之惡習，猶因施用海洛因再犯本案，無視於
      毒品對於自身健康之戕害及國家對於杜絕毒品犯罪之禁令
      ，顯未衷心悛悔，漠視法令之禁制，惟兼衡酌其施用海洛
      因所生危害實以自戕健康為主，於他人尚無明顯重大危害
      ，及犯後終能供認無隱，態度尚佳等一切情狀，量處如主
      文所示之刑。
    5.扣案之第一級毒品海洛因1小包 (驗餘淨重0.0863公克)，
      係屬毒品危害防制條例第2條第2項第1款所定之第一級毒
      品，有上揭行政院衛生署草屯療養院鑑定書1紙在卷可參
      ，因外袋包裝與其內之海洛因粉末難以完全析離，俱視為
      一體，不問屬於犯人與否，應依毒品危害防制條例第18條
      第1項前段之規定，均宣告沒收銷燬之。至於鑑驗耗損之
      海洛因，既已滅失，爰不另行諭知沒收銷燬，附此敘明。
三、應適用之法條：
    依刑事訴訟法第273條之1第1項、第299條第1項前段、第310
    條之2、第454條，毒品危害防制條例第10條第1項、第18條
    第1項前段，刑法第11條、第47條第1項，判決如主文。
本案經檢察官甲○○到庭執行職務。
中    華    民    國    98    年    7     月    16    日
                  刑事第十六庭    法  官  簡芳潔
以上正本證明與原本無異。
如不服本判決應於收受送達後10日內向本院提出上訴書狀，並應
敘述具體理由；其未敘述上訴理由者，應於上訴期間屆滿後20日
內向本院補提理由書（均須按他造當事人之人數附繕本）「切勿
逕送上級法院」。
                                  書記官  呂苗澂
中    華    民    國    98    年    7     月    16    日
附錄論罪科刑法條全文：
毒品危害防制條例第10條
施用第一級毒品者，處6月以上5年以下有期徒刑。
施用第二級毒品者，處3年以下有期徒刑。


司法院資訊處製作；財團法人民間司法改革基金會備份。
